臺灣桃園地方法院民事簡易判決
110年度桃簡字第1335號
原      告  楊正宇


被      告  蕭鳳鳴
上列當事人間請求損害賠償事件，本院於民國110年12月20日言
詞辯論終結，判決如下：
　　主    文
被告應給付原告新臺幣玖萬捌仟零柒拾伍元，及自民國一一０年
十一月二十九日起至清償日止，按週年利率百分之五計算之利息
。
原告其餘之訴駁回。
訴訟費用由被告負擔百分之四十，餘由原告負擔。
本判決第一項得假執行。
原告其餘假執行聲請駁回。
    事實及理由
壹、程序部分：
　　被告經合法通知，未於言詞辯論期日到場，核無民事訴訟法
    第386條所列各款情事，爰依民事訴訟法第433條之3規定，
    依職權一造辯論而為判決。
貳、實體部分：
一、原告主張：被告於民國110年2月5日下午4時30分許，駕駛車
    牌號碼000-0000號普通重型機車（下稱肇事機車），行經桃
    園市○○區○○街000號前，違規跨越雙黃實線迴轉，適有原告
    騎乘車牌號碼000-0000號普通重型機車（下稱系爭機車）沿
    龍安街往中山路方向行駛直行，閃避不及而與肇事機車發生
    碰撞，原告人車倒地，並碰撞前方汽車，致原告受有右手肘
    近端橈尺骨開放性粉碎性骨折併脫臼等傷害（下稱系爭傷害
    ），原告因系爭傷害支出醫療費用新臺幣（下同）13萬3,27
    5元，並受有看護費用4,800元，勞動能力減損5萬1,925元之
    損害，原告復因系爭傷害精神痛苦不已，被告應賠償精神慰
    撫金6萬元，上開損害合計25萬元，爰依侵權行為之規定，
    提起本件訴訟等語，並聲明：被告應給付原告25萬元，及自
    起訴狀繕本送達翌日起至清償日止，按週年利率5％計算之利
    息。請依職權宣告假執行。
二、被告未於言詞辯論期日到場，亦未提出書狀為任何聲明或陳
    述。
三、本院之判斷：
　㈠按因故意或過失，不法侵害他人之權利者，負損害賠償責任
    。汽車、機車或其他非依軌道行駛之動力車輛，在使用中加
    損害於他人者，駕駛人應賠償因此所生之損害，但於防止損
    害之發生，已盡相當之注意者，不在此限，民法第184條第1
    項前段、第191條之2分別定有明文。汽車迴車時，在設有禁
    止迴車標誌或劃有分向限制線，禁止超車線、禁止變換車道
    線之路段，不得迴車。汽車迴車前，應暫停並顯示左轉燈光
    或手勢，看清無來往車輛，並注意行人通過，始得迴轉，道
    路交通安全規則第106條第2款、第5款定有明文。另雙黃實
    線設於路段中，用以分隔對向車道，並雙向禁止超車、跨越
    或迴轉。分向限制線，用以劃分路面成雙向車道，禁止車輛
    跨越行駛，並不得迴轉，本標線為雙黃實線，道路交通標誌
    標線號誌設置規則第149條第1項第1款第8目、第165條第1項
    、第2項前段復有明文。經查，被告於上開時地騎乘肇事機
    車迴轉時未禮讓直行車輛，亦未注意雙黃實線不得迴轉而逕
    自迴轉，碰撞直行而由原告騎乘之系爭機車，原告人車倒地
    ，並碰撞前方汽車，致原告受有系爭傷害等情，有道路交通
    事故當事人登記聯單、現場圖、沙爾德聖保祿修女會醫療財
    團法人聖保祿醫院（下稱聖保祿醫院）診斷證明書及照片等
    證據在卷可稽（見本院卷第5至6頁、第8至15頁），堪信為
    真實。被告駕駛行為自已違反前開不得迴車及應禮讓直行車
    交通規則之過失，又原告駕駛系爭車輛直行，對被告突然違
    規迴車之行為，無注意可能性，則原告已盡注意之能事，自
    無與有過失。從而，被告駕駛行為確有過失，就本件事故應
    負全部過失責任，且其過失行為與原告系爭傷害具有相當因
    果關係，應負侵權行為損害賠償之責。
　㈡原告請求項目：
　⒈醫療費用：
　　原告因系爭傷害支出醫療費用13萬3,275元等情，有自費特
    材及自付差額特材同意書附卷可參（見本院卷第13至14頁）
    ，堪信為真實。
　⒉看護費用：
　　按親屬代為照顧被害人之起居，固係基於親情，但親屬看護
    所付出之勞力並非不能評價為金錢，雖因二者身分關係而免
    除被害人之支付義務，惟此種基於身分關係之恩惠，自不能
    加惠於加害人。故由親屬看護時雖無現實看護費之支付，仍
    應認被害人受有相當於看護費之損害，得向加害人請求賠償
    ，始符公平原則（最高法院109年度台上字第1296號民事判
    決參照）。經查，原告於110年2月5日急診住院行骨折復位
    骨釘骨板固定手術，於同年月10日出院，宜休養6個月，期
    間需他人看護照顧1個月，有聖保祿醫院診斷證明書附卷可
    參（見本院卷第15頁），堪信為真實，原告請求其兒子照護
    其5日之看護費用自有理由。又原告主張其兒子請假照護其
    之每日看護費用960元，顯未逾市場行情，亦屬可採，從而
    ，原告請求看護費用4,800元（計算式：5×960=4,800），自
    有理由。
　⒊勞動能力減損：　
　　經查，原告主張因系爭傷害勞動能力減損5萬1,925元，惟原
    告36年8月生，有診斷證明書可參（見本院卷第15頁），於
    本件事故發生時即110年2月5日為73歲，已逾勞動基準法65
    歲強制退休年齡，原告復未提出其於本件事故發生前從事工
    作領有薪資之證據，自難認原告因系爭傷害受有勞動能力減
    損之損害，原告請求勞動能力減損5萬1,925元自屬無據。
　⒋精神慰撫金：
　　按精神慰撫金之多寡，應斟酌雙方之身分、地位、資力與加
    害程度，及其他各種情形核定相當之數額，該金額是否相當
    ，自應依實際加害情形與被害人所受之痛苦及雙方之身分、
    地位、經濟狀況等關係決定之。經查，原告因系爭事故受有
    系爭傷害，精神上受有相當之痛苦，自得請求被告賠償精神
    慰撫金。參酌兩造身分、地位、教育程度（個人戶籍資料，
    見本院個資卷）、經濟狀況、被告侵害情節及原告所受侵害
    等一切情狀，認原告請求精神慰撫金應以4萬元為適當。
　⒌基上，原告因本件侵權行為得請求被告賠償之金額為17萬8,0
    75元（計算式：13萬3,275+4,800+4萬=17萬8,075）。
  ㈢按強制汽車責任保險法第32條規定，保險人依本法規定所為
    之保險給付，視為被保險人損害賠償金額之一部分；被保險
    人受賠償請求時，得扣除之。經查，原告自承於系爭事故發
    生後，已受領強制汽車責任保險理賠8萬元（見本院卷第23
    頁），則該理賠金額自應自被告應賠償之金額中扣除，經扣
    除後，原告本件得請求之損害賠償金額為9萬8,075元（計算
    式：17萬8,075-8萬=9萬8,075）。
四、按給付無確定期限者，債務人於債權人得請求給付時，經其
    催告而未為給付，自受催告時起，負遲延責任。其經債權人
    起訴而送達訴狀，或依督促程序送達支付命令，或為其他相
    類之行為者，與催告有同一之效力。又遲延之債務，以支付
    金錢為標的者，債權人得請求依法定利率計算之遲延利息。
    但約定利率較高者，仍從其約定利率，而應付利息之債務，
    其利率未經約定，亦無法律可據者，週年利率為5％，民法第
    229條第2項、第233條第1項、第203條分別定有明文。經查
    ，上開債務為金錢債務，然無確定期限，亦無約定之利率，
    被告應自受催告時起，負遲延責任，給付週年利率5％遲延利
    息，而起訴狀繕本於110年11月18日寄存送達被告住所，有
    本院送達證書在卷可稽（見本院卷第20頁），於同年月28日
    生送達效力，原告請求自起訴狀繕本送達翌日即110年11月2
    9日起至清償日止，按週年利率5％計算之遲延利息，自有理
    由。
五、綜上所述，原告依侵權行為之法律關係，請求被告給付原告
    9萬8,075元，及自110年11月29日起至清償日止，按週年利
    率5 ％計算之利息，為有理由，應予准許，逾此部分，則無
    理由，應予駁回。
六、本件原告勝訴部分係依民事訴訟法第427條訴訟適用簡易程
    序所為被告敗訴之判決，爰依同法第389條第1項第3款規定
    ，依職權宣告假執行。原告敗訴部分，假執行之聲請駁回。
七、訴訟費用負擔之依據：民事訴訟法第79條。　　
中　　華　　民　　國　　111 　年　　1 　　月　　14　　日
                  桃園簡易庭  法  官  張明宏
以上為正本係照原本作成。
如不服本判決，應於送達後20日內，向本院提出上訴狀並表明上
訴理由，如於本判決宣示後送達前提起上訴者，應於判決送達後
20日內補提上訴理由書（須附繕本）。
如委任律師提起上訴者，應一併繳納上訴審裁判費。   
中　　華　　民　　國　　111 　年　　1 　　月　　14　　日
                              書記官  石曉芸